【裁判字號】    89,訴,1899
【裁判日期】    891030
【裁判案由】    違反槍砲彈藥刀械管制條例
【裁判全文】
臺灣臺中地方法院刑事判決                        八十九年度訴字第一八九九號
    公  訴  人  臺灣台中地方法院檢察署檢察官
    被      告  乙○○
    指定辯護人  本院公設辯護人  甲○○
右列被告因違反槍砲彈藥刀械管制條例案件，經檢察官提起公訴 (八十九年度偵字第
七一二一號），本院判決如左：
    主  文
乙○○未經許可，製造可發射子彈具有殺傷力之槍枝，累犯，處有期徒刑伍年陸月，
併科罰金新台幣貳拾萬元，罰金如易服勞役，以罰金總額與陸個月之日數比例折算。
扣案之改造玩具手槍壹枝（槍枝管制編號為0000000000號）、改造子彈肆
顆、改造子彈半成品（玩具金屬彈殼）肆顆、底火肆拾捌個、火藥四˙八公克、銼刀
貳支、電動研磨機壹台，均沒收。
    事  實
一、乙○○前曾於民國八十五年、八十六年間各因麻醉藥品案件，分別經法院判處有
    期徒刑四月、六月，於八十六年十月十二日、八十七年三月二十二日執行完畢。
    其於八十九年一月十五日，在台中縣清水鎮○○路十一之三號五樓，將其前於台
    中市第一廣場購得仿ＢＥＲＥＴＴＡ廠半自動手槍製造之玩具手槍一支上之塑膠
    材質製槍管拆下，並以電動研磨機及銼刀等工具，研磨金屬管成為金屬槍管後，
    將該金屬槍管組裝於上開玩具手槍上，未經許可，製造成可發射子彈具有殺傷力
    之槍枝一支。同時又以銲錫融化於連同槍枝一同購買之玩具手槍子彈彈殼上方圓
    孔，形成彈頭，並裝填火藥及底火方式，改造手槍子彈四顆，惟無法擊發，不具
    殺傷力而未遂。嗣於八十九年一月二十五日十九時四十分許，經警在上址查獲，
    扣得改造玩具手槍一枝（槍枝管制編號為0000000000號）、改造子彈
    四顆、改造子彈半成品（玩具金屬彈殼）四顆、底火四十八個、火藥四˙八公克
    、銼刀二支、電動研磨機一台。
二、案經台中市警察局清水分局報請台灣台中地方法院檢察署檢察官偵查起訴。
    理      由
一、訊據被告乙○○對於右揭事實坦承不諱，並有扣案具殺傷力之改造玩具手槍一支
    （槍枝管制編號為0000000000號）、不具殺傷力之改造子彈四顆、改
    造子彈半成品（玩具金屬彈殼）四顆、底火四十八個、火藥四˙八公克、銼刀二
    支、電動研磨機一台等物扣案可資佐證。又該扣案之槍、彈經送鑑定結果，認槍
    枝係由仿ＢＥＲＥＴＴＡ廠半自動手槍製造之金屬玩具手槍，換裝土造金屬槍管
    改造而成，機械性能良好，可擊發適用子彈，認具殺傷力，子彈四顆，係由玩具
    子彈改造而成，採樣一顆試射，無法擊發，認不具殺傷力；餘四改造子彈半成品
    顆均係玩具金屬彈殼，有內政部警政署刑事警察局八十九年二月十日刑鑑字第一
    四五九二號鑑驗通知書在卷可憑。被告自白與事實相符，其事證明確，犯行洵堪
    認定。
二、核被告所為，係犯槍砲彈藥刀械管制條例第十一條第一項之未經許可製造可發射
    子彈具有殺傷力之槍枝罪，及同條例第十二條第五項、第一項之未經許可製造子
    彈未遂罪。被告著手改造玩具手槍子彈，其改造子彈四顆，因無法擊發未具殺傷
    力，另改造子彈半成品四顆，均係玩具金屬彈殼，亦不具殺傷力，為未遂犯。被
    告改造後持有具殺傷力槍枝之低度行為，應為製造之高度行為所吸收，不另論罪
    。被告同時地改造前揭槍、彈，係以一行為觸犯上開二罪名，為想像競合犯，應
    依刑法第五十五條規定從一重之未經許可製造可發射子彈具有殺傷力之槍枝罪處
    斷。查被告前曾於八十五年、八十六年間各因麻醉藥品案件，分別經法院判處有
    期徒刑四月、六月，於八十六年十月十二日、八十七年三月二十二日執行完畢，
    有台灣台中地方法院檢察署刑案資料查註紀錄表一份在卷可按，其於有期徒刑執
    行完畢後五年內再犯本件有期徒刑以上之罪，為累犯，應依刑法第四十七條規定
    加重其刑。爰審酌被告犯罪之動機、手段、所生危害及坦承犯行之犯後態度等一
    切情狀，量處如主文所示之刑，並就所科罰金部分，諭知易服勞役之折算標準，
    以示懲儆。扣案之改造玩具手槍一支（槍枝管制編號0000000000號）
    係違禁物，應依刑法第三十八條第一項第一款之規定，宣告沒收；不具殺傷力之
    改造子彈四顆、玩具金屬彈殼四顆、底火四十八個、火藥四˙八公克、銼刀二支
    、電動研磨機一台，均為被告所有供犯罪所用之物，業據其陳明在卷，應併依刑
    法第三十八條第一項第二款之規定，諭知沒收。
三、被告犯槍砲彈藥刀械管制條例第第十一條第四項之罪，固經判處有期徒刑。惟按
    人民身體之自由應予保障，憲法第八條設有明文。限制人身自由之法律，其內容
    須符合憲法第二十三條所定要件。保安處分係對受處分人將來之危險性所為拘束
    其身體、自由等之處置，以達教化與治療之目的，為刑罰之補充制度。本諸法治
    國家保障人權之原理及刑法之保護作用，其法律規定之內容，應受比例原則之規
    範，使保安處分之宣告，與行為人所為行為之嚴重性、行為人所表現之危險性，
    及對於行為人未來行為之期待性相當。槍砲彈藥刀械管制條例第十九條第一項規
    定：「犯第七條、第八條、第十條、第十一條、第十二條第一項至第三項、第十
    三條第一項至第三項之罪，經判處有期徒刑者，應於刑之執行完畢或赦免後，令
    入勞動場所，強制工作，其期間為三年。」此項規定不問對行為人有無預防矯治
    其社會危險性之必要，一律宣付強制工作三年，限制其中不具社會危險性之受處
    分人之身體、自由部分，其所採措施與所欲達成預防矯治之目的及所需程度，不
    合憲法第二十三條所定之比例原則。犯上開條例第十九條所定之罪，不問對行為
    人有無預防矯治其社會危險性之必要，一律宣付強制工作三年之部分，與本解釋
    意旨不符，應自本解釋公布之日起不予適用。大法官會議釋字第四七一號解釋甚
    明。本件被告因年輕識淺，在好奇且偶一之情況下，非法改造前揭槍、彈，事後
    僅單純持有，並未持以犯罪，故依其人格及行為之特質觀之，對社會治安之危害
    ，應非屬重大，且無刑法第九十條所定之情事，核無藉宣告強制工作，以預防矯
    治其社會危險性之必要，揆諸前揭解釋意旨，本院認不應對被告宣付強制工作，
    附此敘明。
四據上論斷，應依刑事訴訟法第二百九十九條第一項前段，槍砲彈藥刀械管制條例
第十一條第一項、第十二條第一項、第五項，刑法第十一條前段第五十五條、第四
十二條第三項、第四十七條、第三十八條第一項第一款、第二款，罰金罰鍰提高標準
條例第二條，判決如主文。
中      華      民      國    八十九    年      十      月     三十     日
                              台灣台中地方法院刑事第五庭
                                      法  官  陳  淑  芳
右正本證明與原本無異。
如不服本判決，應於判決送達後十日內向本院提出上訴狀，上訴於台灣高等法院台中
分院（須附繕本）。
                                      書記官
中      華      民      國    八十九    年     十一     月      二      日
附錄論罪科刑之條文：
槍砲彈藥刀械管制條第十一條第一項：未經許可，製造、販賣或運輸第四條第一款所
稱其他可發射金屬或子彈具有殺傷力之各式槍炮者，處五年以上有期徒刑，併科新台
幣一千萬元以下罰金。
槍砲彈藥刀械管制條第十二條第一項、第五項：
未經許可，製造、販賣或運輸子彈者，處一年
以上七年以下有期徒刑，併科新台幣五百萬元以下罰金。


司法院資訊處製作；財團法人民間司法改革基金會備份。
